【裁判字號】    97,交上易,181
【裁判日期】    971009
【裁判案由】    過失致死
【裁判全文】
臺灣高等法院刑事判決               97年度交上易字第181號
上  訴  人  臺灣桃園地方法院檢察署檢察官
被      告  甲○○
上列上訴人因過失致死案件，不服臺灣桃園地方法院96年度審交
易字第108號中華民國97年5月30日第一審判決（起訴案號：臺灣
桃園地方法院檢察署96年度調偵字第420號），提起上訴，本院
判決如下：
    主  文
上訴駁回。
    事  實
一、甲○○於民國95年10月10日上午9時35分許， 騎乘車牌號碼
    RG2-931 號輕型機車，沿桃園縣桃園市○○路往內壢方向行
    駛，行經桃園縣蘆竹鄉○○路○段與龍壽街口， 本應注意該
    交岔路口設有機車待轉區標線，機車應以兩段方式至機車待
    轉區進行左轉彎，且左轉時應注意左側來車，並讓其先行，
    而當時天氣晴、日間自然光線、視距良好，道路係乾燥、無
    缺陷、無障礙物之柏油道路，並無不能注意之情事，詎甲○
    ○竟疏於注意兩段式左轉及左轉時讓左側來車先行，即貿然
    左轉，適在同向左側由游宗倫所騎乘搭載劉道伸之車牌號碼
    BKR-793號重型機車，仍沿該文中路往內壢方向直行， 因而
    煞避不及，致游宗倫所騎乘之機車前輪撞擊甲○○所騎乘之
    機車左側腳踏處，致雙方均人車倒地，游宗倫因而受有頭部
    外傷併大腦水腫、臉部擦傷、左眼淤傷等傷害（過失傷害部
    分未據告訴）；劉道伸則因而受有頭、頸部外傷、顱內出血
    致當場死亡；甲○○亦因而受有腦震盪、多處磨損或擦傷等
    傷害。
二、案經劉道伸之父乙○○告訴暨臺灣桃園地方法院檢察署檢察
    官據報相驗後偵查起訴。
    理  由
一、訊之被告甲○○固坦承有於上開時地與游宗倫發生前揭交通
    事故，進而導致劉道伸死亡等事實，惟矢口否認有何過失致
    死犯行，辯稱：伊沒有貿然左轉，只是預計要左轉，且游宗
    倫沒有保持安全距離，亦有過失，行車事故鑑定委員會之鑑
    定不正確云云。經查：
  (一)上開事實，迭據被告於偵查及原審審理時坦承不諱（見96年
    度調偵字第228號偵查卷第20頁、96年度偵字第313號偵查卷
    第5頁；原審卷第30頁、第35頁、第39頁）， 核與證人即告
    訴人乙○○於警詢證述之情節相符（見95年度相字第1689號
    偵查卷第9頁）， 並有天晟醫院於95年10月10日出具之診斷
    證明書、敏盛綜合醫院於95年10月11日診斷證明書、行政院
    衛生署桃園醫院死亡病歷摘要、道路交通事故現場圖、道路
    交通事故調查報告表(一)、(二)各一件暨現場、車損照片25幀可
    資佐證。而被害人劉道伸確因本件車禍當場死亡之事實，亦
    經臺灣桃國地方法院檢察署檢察官督同法醫師相驗屬實，並
    製有法醫驗斷書、勘驗筆錄及相驗屍體證明書等件附卷可稽
    。足徵被告前開偵查及原審中之自白核與事實相符，應堪採
    信。
  (二)被告雖於本院審理時辯稱伊只是預計要左轉，並未貿然左轉
    ，游宗倫是後方車沒有保持安全距離，亦有過失云云。然上
    開交通事故中，游宗倫所騎乘機車之前輪係撞擊被告所騎乘
    機車之左側腳踏處一節，已如前述，被告如只是預計要左轉
    而尚未左轉，以被告與游宗倫在前揭時地同向直行而言，自
    不可能發生該撞擊點，是被告辯稱伊只是預計要左轉，並未
    貿然左轉云云，自無可採。被告既在前揭時地貿然左轉，則
    騎乘機車行駛於其左側之游宗倫，自無從預測被告會逕行左
    轉，而事先加以防範，故游宗倫雖因此而撞擊被告所騎乘之
    機車，亦難認係其未何持安全距離所致。是被告辯稱游宗倫
    沒有保持安全距離，亦有過失云云，尚不可採。
  (三)按「機器腳踏車行駛至交岔路口，其轉彎，應依標誌或標線
    之規定行駛；無標誌或標線者， 應依第102條及下列規定行
    駛：一、內側車道設有禁行機車標誌或標線者，應依兩段方
    式進行左轉，不得由內側或其他車道左轉... 」；「汽車行
    駛至交岔路口，其行進、轉彎，應依下列規定：……七、轉
    彎車應讓直行車先行」， 道路交通安全規則第99條第2項、
    第102條第1項第7款分別定有明文。 被告係領有重型機車駕
    駛執照之人，有其駕駛執照影本1件在卷可憑， 其對於上開
    規定理應知之甚詳，且依當時之現場情況及其智識能力復無
    不能注意之情事，被告騎乘機車行經上開地點，竟疏未注意
    兩段式左轉及讓直行車先行，致游宗倫煞車不及撞擊其所騎
    乘之機車而肇事，其有過失甚明。況本件交通事故先後經臺
    灣省桃園縣區車輛行車事故鑑定委員會、臺灣省車輛行車事
    故覆議鑑定委員會鑑定結果亦同此見解，其中前者認為「一
    、被告駕駛輕機車，左轉時疏未注意遵守『機車兩段式左轉
    』標誌與標線之規定行駛、行經行車管制號誌交岔路口，未
    依號誌指示（闖紅燈）行駛，為肇事原因。二、游宗倫無肇
    事因素」；後者認為「照桃園縣區鑑定會之會定意見，惟意
    見一文詞改為『甲○○駕駛輕機車，行經行車管制號誌路口
    ，未依兩段式左轉，且左轉時未注意左側接近之車輛，並讓
    其先行，為肇事原因』」，有臺灣省桃園縣區車輛行車事故
    鑑定委員會96年4月12日桃縣行字第0965200957號函所附之
    桃縣鑑960150號案鑑定意見書及臺灣省車輛行車事故覆議鑑
    定委員會96年6月4日府覆議字第0966201539號函各1件在卷
    可參，此均為鑑定機關本諸專業知識及經驗所得之結論，自
    可憑信。而被害人劉道伸確因本件車禍死亡之事實，已如前
    述，則被告之過失犯行為與被害人劉道伸死亡結果間，顯具
    有相當之因果關係。
  (四)綜上所述，被告所辯，均無足採信。本件事證明確，被告犯
    行洵堪認定。又被告雖另於本院審理時請求就前揭交通事故
    進行模擬云云，然因本件事證已臻明確，本院認無進行模擬
    必要，附此敘明。
二、核被告所為，係犯刑法第276條第1項之過失致死罪。按量刑
    輕重係屬事實審法院得依職權自由裁量之事項，苟依行為人
    之責任為基礎，並已斟酌刑法第57條各款所列情狀而未逾越
    法定刑度，不得遽指為違法。原審調查後認事證明確，依刑
    法第276條第1項，刑法施行法第1條之1第1項、第2項前段，
    並審酌被告之素行良好，無犯罪紀錄以及本件過失程度、被
    告自身亦因本件車禍受傷及犯後坦承犯行、惟未與被害人家
    屬達成和解等一切情狀，量處有期徒刑1年。又說明被告犯
    罪時間在96年4月24日以前，依該條例第2條第1項第3款、第
    7 條、第9條之規定，減其刑期二分之一，為有期徒刑6月，
    並依刑法第41條第1項前段規定，諭知易科罰金之折算標準
    。經核原判決對事實之認定及法律之適用，並無違誤，量刑
    亦稱允當。本件檢察官循被害人家屬之請求主張被告迄未能
    與告訴人達成和解，顯無悔意，犯後態度不佳，原審量刑稍
    嫌過輕云云，參諸前揭說明，不能認有理由，其上訴自應予
    以駁回。
據上論斷，應依刑事訴訟法第368條，判決如主文。
本案經檢察官李叔芬到庭執行職務。
中    華    民    國    97    年    10   月      9    日
                  刑事第二十二庭審判長法  官   何菁莪
                                      法  官   江振義
                                      法  官   李麗珠
以上正本證明與原本無異。
不得上訴。
                                      書記官   陳禹任
中    華    民    國    97    年    10    月    13    日
附錄：本案論罪科刑法條全文
刑法第276條
因過失致人於死者，處二年以下有期徒刑、拘役或二千元以下罰
金。
從事業務之人，因業務上之過失犯前項之罪者，處五年以下有期
徒刑或拘役，得併科三千元以下罰金。


司法院資訊處製作；財團法人民間司法改革基金會備份。
